【裁判字號】    87,訴,674
【裁判日期】    890315
【裁判案由】    損害賠償
【裁判全文】
臺灣新竹地方法院民事判決  八十七年訴字第六七四號
    原      告  乙○○
    被      告  甲○○
右當事人間，請求損害賠償事件，本判決如左：
    主    文
被告應給付原告新台幣伍萬元及自民國八十七年六月二十五日起至清償日止，按週年
利率百分之五計算之利息。
原告其餘之訴駁回。
訴訟費用由被告負擔十分之一；餘由原告負擔。
本判決原告勝訴部份，於原告以新台幣壹萬陸仟陸佰陸拾陸元為被告供擔保後，得假
執行。但被告如於假執行程序實施前，以新台幣伍萬元為原告預供擔保，得免為假執
行。
原告其餘假執行之聲請駁回。
    事    實
甲、原告方面：
一、聲明：求為判決（一）被告應給付原告新台幣（下同）五十萬元，並自起訴狀繕
                        本送達之翌日起至清償日止按週年利率百分之五計算之利
                        息。
                  （二）願供擔保以代釋明，請求宣告假執行。
二、陳述：
（一）被告甲○○於民國八十七年三月二十四日下午三時許，在新竹市○○路一三０
      號四維大樓大廳內，因故與原告發生爭執，竟基於傷害之故意，出手毆打原告
      之臉部，致原告受有頭部瘀腫及多處擦傷，被告又基於公然侮辱之犯意，在前
      址大廳警衛室旁之多數人可共見共聞之公共場所，以三字經「幹你娘」辱罵原
      告，被告刑事犯行已確定，自應負損害賠償責任，為此提起本訴。
（二）原告所受之損害如左：
  １．醫藥費：原告受傷支出醫藥費十萬元。
  ２．傷害犯行之精神慰撫金：二十萬元。
  ３．侮辱妨害名譽之精神慰撫金：二十萬元。
  綜上各項，被告應賠償原告之金額合計五十萬元。
三、證據：提出結業證明書、工作證明書、高等法院刑事判決書、台灣新竹地方法院
          檢察署不起訴處分書、公寓大廈管理組織報備證明為證。
乙、被告方面：
一、聲明：求為判決駁回原告之訴，如為不利於被告之判決，請准供擔保免為假執行
          。
二、陳述：被告並未傷害原告，亦未辱罵原告，原告所言不實，且刑事判決認定之事
          實非有拘束民事訴訟判決之效力，且原告主張支出醫藥費十萬元並不實在
          ，對原告請求精神慰撫金部分亦均不同意。
三、證據：提出國立清華大學學分證明書、中國文化大學學分證明書、中國工程師學
          會會員證、私立明新工業專科學校證明書等為證，並請求訊問證人黃宇豐
          、黃敏昌。
丙、本院依職權調閱八十七年度易字第七九九號、八十七年度自字第六二號、八十八
    年度偵字第六二０號刑事卷宗。
    理    由
一、本件原告主張被告於八十七年三月二十四日下午三時許，在新竹市○○路一三０
    號四維大樓大廳內，因故與原告發生爭執，竟基於傷害之故意，出手毆打原告之
    臉部，致原告受有頭部瘀腫及多處擦傷，被告又基於公然侮辱之犯意，在前址大
    廳警衛室旁之多數人可共見共聞之公共場所，以三字經「幹你娘」辱罵原告，原
    告受有損害，醫藥費、傷害犯行之精神慰撫金、侮辱妨害名譽之精神慰撫金計五
    十萬元等情；被告則以原告之主張不實，被告並未傷害原告，亦未辱罵原告，且
    刑事判決認定之事實非有拘束民事訴訟判決之效力，原告請求金額亦均不同意等
    語資為抗辯。
二、原告主張被告於八十七年三月二十四日下午三時許，在新竹市○○路一三０號四
    維大樓大廳內，基於傷害之故意，出手毆打原告之臉部，致原告受有頭部瘀腫及
    多處擦傷，並基於公然侮辱之犯意，在前址大廳警衛室旁之多數人可共見共聞之
    公共場所，以三字經「幹你娘」辱罵原告，刑事部分經本院對於被告以傷害罪判
    處有期徒刑二月，公然侮辱罪判處拘役五十日，並經台灣高等法院判決上訴駁回
    確定之事實，業據原告陳述在卷，並經本院依職權調閱八十七年度易字第七九九
    號刑事卷宗查核屬實，有該判決書、診斷證明書附於刑事卷內可稽，被告雖辯稱
    並未傷害及辱罵原告云云，惟兩造因停車位問題發生爭執，被告因而毆打原告，
    並以三字經辱罵原告之事實，業據證人即大樓警衛黃宇豐於該刑事案件偵查中證
    述：「我有看到他用手打她的臉頰，他在我們警衛室旁邊罵乙○○幹你娘」等語
    （見八十七年度易字第七九九號偵查卷第十三頁背面），並於另遭被告告訴偽證
    之案件偵查中證述：「當天我有見甲○○毆打乙○○，在大廈的大廳內，警衛是
    在大廳旁，當時乙○○被毆後叫我趕快報警」等語（見八十八年度偵字第六二０
    號偵查卷第六十頁背面），證人即隨被告前往該地之轄區警員甄克綸於上開八十
    七年度易字第七九九號刑事案件審理中亦證稱：「警衛說被告沒有停車位，管理
    員是說被告車子被刮，他也無法管，被告他有告訴管理員，管理員說他不能做主
    ，結果告訴人就下來，被告與告訴人發生爭執，告訴人有說被告不能在那邊嚷嚷
    ，要在開會時再說，後來他們快要打起來，我就跟被告說可以先回去，後來有問
    告訴人以後，沒事我就回去了，大概離開幾分鐘，我就接到呼叫器，說他們打起
    來，我們馬上趕回來，告訴人臉就腫起來，被告就不見了」等語（見八十七年度
    易字第七九九號第一審卷第三十五頁），另證人黃敏昌於偵查中亦證稱：「我是
    後來才到的，當時他們已扭打在一團，我將他們拉開，我沒有聽到被告罵三字經
    」等語（見八十七年度易字第七九九號偵查卷第十三頁背面），於證人黃宇豐被
    訴偽證案件偵查中亦證述：「我下來時見他們二人扭打在一起，在場有二、三十
    人看見，黃宇豐應也有看見」等語（見八十八年度偵字第六二０號卷第六十一頁
    ），足認被告確有毆打告訴人，並在公眾得出入之場所，以三字經「幹你娘」公
    然侮辱原告之事實，被告空言否認，並未舉證以實其說，自不足採，是原告之主
    張，堪信為真實。
三、按因犯罪而受損害之人，於刑事訴訟程序得附帶提起民事訴訟，對於被告及依民
    法負賠償責任之人，請求回復其損害，刑事訴訟法第四百八十七條第一項定有明
    文；又因故意或過失不法侵害他人之權利者，負損害賠償責任，又不法侵害他人
    之身體或健康者，對於被害人因此喪失或減少勞動能力或增加生活上之需要時，
    應負損害賠償責任，又不法侵害他人之身體、健康、名譽或自由者，被害人雖非
    財產上之損害，亦得請求賠償相當之金額，民法第一百八十四條第一項前段、第
    一百九十三條第一項、第一百九十五條第一項前段分別定有明文。查被告毆打原
    告致原告受有前開傷害，並在公眾得出入之場所，以三字經「幹你娘」公然侮辱
    原告，被告對於原告因此所受之損害，自應負賠償責任，是原告訴請被告賠償，
    自屬有據。茲就原告請求被告賠償之各項損害，是否應予准許，審核如下：
（一）醫藥費部分：原告主張其計支出醫藥費用十萬元，惟為被告所否認，且原告並
      無法提出支出醫藥費用之證明，是原告此部份之請求，於法即屬無據，應予駁
      回。
（二）精神慰撫金部分：查原告身體受有頭部瘀傷、左手瘀傷、擦傷、兩腿瘀傷及線
      狀擦傷等傷害，於診治期間確受有肉體、精神上之痛苦，且於擔任管理委員之
      大廈大廳之公眾得出入之場所遭被告以三字經「幹你娘」辱罵，其名譽自受有
      侵害，而受有精神上之痛苦，本院斟酌實際情況、原告所受傷勢、被告所為侮
      辱行為對原告造成之名譽侵害程度及兩造之性別、身分、學歷、經歷、資力、
      社會地位等情狀，認原告請求傷害及侮辱之精神慰撫金各二十萬元，核屬過高
      ，傷害部分之慰撫金應予酌減為三萬元，侮辱部分應予酌減為二萬元，方屬公
      允，逾此數額之請求，均為無理由。綜上所述，原告所受損害合計五萬元。
四、從而，原告依侵權行為之法律關係請求被告賠償五萬元及自起訴狀繕本送達翌日
    （即八十七年六月二十五日）起至清償日止，按週年利率百分之五計算之利息，
    洵屬正當，應予准許，逾此範圍之請求，即非有據，應予駁回。
五、原告陳明願供擔保，聲請宣告假執行，被告亦陳明願供擔保，請求宣告免為假執
    行，就原告勝訴部份，均無不合，爰分別酌定相當之擔保金額准許之，至原告敗
    訴部份，其假執行之聲請，即失所附麗，應予駁回。
六、本件事證已臻明確，被告請求訊問證人黃宇豐、黃敏昌，核無必要，且被告亦未
    陳報證人之地址，自無庸予以審酌，併此敘明。
據上論結，本件原告之訴，為一部有理由，一部無理由，依民事訴訟法第七十九條但
    書、第三百九十條第二項、第三百九十二條，判決如主文。
中      華      民      國    八十九    年      三      月     十五     日
                                   臺灣新竹地方法院民事第二庭
~B法      官  林南薰
右為正本係照原本作成。
如對本判決上訴，須於判決送達後二十日內向本院提出上訴狀（須按他造當事人之人數附繕本）。
~B法院書記官  林淑瑜
中      華      民      國    八十九    年      三      月     十五     日


司法院資訊處製作；財團法人民間司法改革基金會備份。
